【裁判字號】    95,訴,420
【裁判日期】    950831
【裁判案由】    損害賠償
【裁判全文】
臺灣臺中地方法院民事判決               95年度訴字第420號
原      告  乙○○
輔  佐  人  戊○○
訴訟代理人  丁○○
被      告  丙○○
上列被告因過失傷害案件，經原告提起請求損害賠償之附帶民事
訴訟（94年度交附民字第205號），經本院刑事庭裁定移送前來
，本院於民國95年8月14日言詞辯論終結，判決如下：
    主  文
被告應給付原告新臺幣參佰參拾捌萬捌仟參佰捌拾伍元，及自民
國九十四年九月七日起至清償日止，按年息百分之五計算之利息
。
原告其餘之訴駁回。
訴訟費用由被告負擔十分之七，餘由原告負擔。
本判決原告勝訴部分，於原告以新臺幣壹佰壹拾參萬元為被告供
擔保後得為假執行。但被告如以新臺幣參佰參拾捌萬捌仟參佰捌
拾伍元為原告預供擔保，得免為假執行。
原告其餘假執行之聲請駁回。
    事實及理由
壹、原告主張：被告於民國（下同）93年8月30日17時10分許，
    駕駛車牌號碼8H-9151號自用小客車，沿臺中縣霧峰鄉○○
    路內側車道往南投縣草屯鎮由北往南方向行駛，應注意汽車
    行駛時，駕駛人應注意車前狀況，並隨時採取必要之安全措
    施，且汽車行駛至交岔路口時，其行進轉彎應遵守燈光號誌
    之指示不得闖越紅燈，又汽車行近行人穿越道前，應減速慢
    行。而依當時天候晴、日間自然光線、柏油路面乾燥、無障
    礙物、視距良好，並無不能注意之情事，竟疏未注意，於行
    經該路段設有行人穿越道之中正路247巷口時，適原告騎乘
    車牌號碼FT2-795號重型機車由西向東欲通過中正路，被告
    見狀煞車不及，致該自小客車前車頭撞擊該重機車前車頭及
    左側車身，造成原告人車倒地，受有第一腰椎爆裂性骨折、
    併脊髓神經傷害、左股骨幹粉碎性骨折、左脛骨平台骨折、
    左下腿、左踝壓砸致下身癱瘓等重傷害。嗣經台灣台中地方
    法院檢察署檢察官提起公訴，經本院刑事庭以94年度交易字
    第206號判決被告過失傷害罪，處有期徒刑貳月，如易科罰
    金，以佰元折算壹日，嗣該署檢察官提起上訴，經臺灣高
    等法院臺中分院94年度交上易字第1499號判決被告因過失傷
    害人致重傷，處有期徒刑陸月，如易科罰金，以佰元折算
    壹日確定在案。原告因被告之過失行為而受有上開損害，爰
    依民法第184條第1項前段、第193條第1項及第195條第1項規
    定訴請被告給付損害賠償，其明細如下：
（一）增加生活上需要之看護費用3, 916,800元。
      原告受有第一腰椎爆性骨折併神經壓迫，且經醫生認定下
      半身癱瘓，需他人操控輪椅代步，大小便沐更衣完全無法
      自理，終身無法事任何工作。原告從受傷至今都由外籍看
      護工照顧，且傷害已無法復原，終身需專人照顧，依內政
      部統計處93年國人平均餘命表，女性平均餘命為79.42 歲
      ，自原告車禍當時之年齡62歲算至79.42歲，餘命還有
      17.42年，以勞動基準法每月最低工資新臺幣（下同）158
      40元計算外，加計外勞週休加班供食宿3,360元，合計每
      月19,200元，原告終身增加生活上必要支出之看護費為3,
      916,800元（計算式：17.42×12月×19200=3,916,800元
      ）。
（二）請求精神慰撫金1,000,000元。
      原告因受有重傷害，終身無法行走，且大小便、沐浴更衣
      、行動全賴他人幫忙，肉體、精神均受極大痛苦與不便，
      為此請求賠償慰撫金1,000,000元。
    綜上所述，原告請求被告應賠償4,916,800元，及自起訴狀
    繕本送達翌日（即94年9月7日）起至清償日止，按年息5%計
    算之利息，及願供擔保，請准宣告假執行。
貳、被告則以：本件車禍事故之發生係因原告闖紅燈，而鑑定委
    員會對於過失責任無法作鑑定等語置辯。並聲明：(一)原告
    之訴駁回；(二)如受不利判決，願供擔保請准宣告免為假執
    行。
參、本件經兩造協議並整理爭點，兩造不爭執及爭執事項如次：
一、兩造不爭執之事項：經本院調查結果，堪信屬實。
（一）被告於93年8月30日17時10分許，駕駛車牌號碼8H-9151號
      自用小客車，沿臺中縣霧峰鄉○○路往南投縣草屯鎮行駛
      ，與原告駕駛車牌號碼FT2-795號重型機車由西向東通過
      中正路口發生車禍。
（二）原告因上開車禍受有上述之傷害，並提出診斷證明書3紙
      、事故現場圖1張（均為影本）。
二、兩造爭執事項：
    本件車禍肇事責任歸屬為何？原告請求之損害賠償金額能否
    准予？
肆、本院得心證之理由：
一、被告應注意車前狀況，並隨時採取必要之安全措施，且汽車
    行駛至交岔路口時，其行進轉彎應遵守燈光號誌之指示不得
    闖越紅燈，竟疏未注意車前狀況及闖越紅燈，碰撞適由原告
    所騎乘之重型機車致受上述重傷害，被告顯有過失。
（一）關於本件事故發生之責任歸屬，本院曾函請臺灣省臺中縣
      區車輛行車事故鑑定委員會進行鑑定，雖該會函覆結果為
      「仍未便鑑定」，其說明「... 三、... 依上述甲○○說
      詞，並未明確說明乙○○（指原告）是依綠燈號誌始進入
      岔路口內，本會非偵辦調查單位，未便依甲○○之說詞推
      論何方闖紅燈行駛，且甲○○並未列席會議說明，本會仍
      未便鑑定」等情，此有該委員會95年6月14日中縣鑑字第
      0955501876號函文1份附卷可佐，足認該會係因無從偵辦
      調查，致對本件車禍之責任歸屬未便鑑定乙情甚明，非能
      以此遽論被告即無過失，殆屬無疑。
（二）證人甲○○於本院審理時證稱：「（本件車禍發生當時你
      有無在場目擊？）有的，我是村長剛好在巡視道路，我走
      到中正路247巷那裡，我是開自用車，前面還停一輛自用
      車，當時停紅燈，原告的機車停在右邊，等不到一分鐘，
      後來我前面的車啟動，我跟著直行要過中正路口（沒有看
      號誌燈），車子剛啟動還沒有走，就聽到前面有碰撞聲，
      我車子剛啟動時，有看到右前方的機車，因為有一點上坡
      ，兩造怎麼碰撞的，我沒有看到，我是後來車子停好才下
      去看，我前面的車子就開走了，沒停下來，找不到那輛車
      ，兩造在247巷前中間撞到的」「我們確實有等紅燈」等
      語，並當庭繪製現場位置圖附卷（見本院95年7月24日言
      詞辯論筆錄）。雖被告辯稱事故發生過後6分鐘見證人甲
      ○○始到場，應該有些部分未看到，其證詞不實在云云。
      惟觀證人甲○○所證，雖無從釐清發生車禍時，何造有闖
      越紅燈情事，惟證人與兩造既無何親屬或僱傭等關係，衡
      情不致偏頗一造而對他造有何不利之證述，其證述事發當
      前確與原告在中正路247巷口臨停等待紅燈，於其車剛啟
      動還沒有走，就聽到前面有碰撞聲，其車子剛啟動時，有
      看到右前方的機車，因為有一點上坡，聽見碰撞聲知曉發
      生車禍後，即將其車停於路邊，迅至肇事現場協助等情，
      核與刑事偵審中證述一致，業據調閱本院94年度交易字第
      206號、臺灣高等法院臺中分院94年度交上易字第1499號
      刑事案卷查明相符，其證詞堪信為真。
（三）又證人即被告當日搭載之同事吳德壽於本院及本件事故之
      歷次刑事案件審理時雖均證稱：被告駕車係綠燈通行云云
      。惟證人吳德壽於本院審理時證述：「（法官問：你有無
      於93年8月30日下午5時10分在台中縣霧峰鄉○○路24 7
      巷口看到車禍？）有的，我在被告車上，我坐在駕駛座的
      右邊窗戶旁所以有看到，原告從247巷口出來，當時我遠
      遠就看到直行車的燈號，是綠燈，當時有三個燈號，紅燈
      、綠燈、黃燈，位在直行車路口的上面（當庭繪製編號1.
      燈號位置圖附卷），... 我從柳峰路出來沿著中正路走，
      一路都有紅綠燈，我通過路口前看到剛才所畫編號1.的燈
      號顯示是綠燈。（法官問：編號1.燈號的排列順序及顯示
      的情形應該不是指示你們行進方向的交通號誌，而是指示
      247巷口進行方向的交通號誌？）我畫錯了（當庭再繪製
      編號2.燈號位置圖附卷），三個燈號是平行的，我離約50
      公尺遠就看到燈號，要通過路口就看到那輛機車直接騎著
      匆匆忙忙從巷口出來，要往霧峰的方向，機車都沒有停就
      來不及了。」等語，惟其當庭繪製之現場位置圖，先後二
      次（第2次繪製者雖係更正第1次繪製，但現場位置圖均雷
      同，僅號誌燈往247巷口內移）所繪事故當時所見之交通
      號誌均為三個號誌燈，經提示予兩造所是認。雖被告於審
      理中陳稱：「證人所言實在，但是他不會畫圖，畫的圖不
      正確，證人看不到247巷口的紅綠燈，他畫的方向是錯的
      （當庭繪製我行進方向號誌燈位置圖附卷），247巷口確
      實有圍牆，在我前面的車已經很遠了，是原告沒有看清楚
      就騎車出來。我行進方向燈號有4個，最右邊是綠燈，然
      後是左轉綠燈、黃燈、紅燈，通過時是右邊圓的綠燈。（
      法官問：對94交上易字第1499號及95執5815號全卷有何意
      見？提示）沒有。」等語，被告並就該路口繪製交通號誌
      為4個燈號，係綠燈、左轉綠燈、黃燈、紅燈等4個燈號（
      見本院95年8月14日言詞辯論筆錄），渠兩人對於同一行
      進方向之交通號誌究有幾個燈號，所述燈號位置及繪圖情
      形迥然不同；經調閱臺灣高等法院臺中分院94年度交上易
      字第1499號刑事案卷，參照該卷附第42至44頁交警呂榮義
      之職務報告書記載：指示原告行進方向（即中正路247 巷
      西往東方向）之交通號誌為三個號誌燈，指示被告駕車行
      進方向（即中正路霧峰往草屯北往南方向）之交通號誌為
      四個號誌燈號，除紅、黃、綠燈號外，尚有左轉箭頭綠燈
      ，當中正路北往南方向左轉箭頭綠燈及紅燈亮時，中正路
      247巷西往東方向同時亮綠燈等情。是經比對上開報告書
      之記載，證人吳德壽前後所繪事發時所見號誌燈顯示為綠
      燈，該號誌燈位置應係指示原告行進之247巷口方向之交
      通號誌，非指示被告駕車行進方向之交通號誌，始符該報
      告書所載現況，證人吳德壽雖證稱被告通過系爭事故之路
      口時，行進方向之燈號係綠燈乙情，惟其就事故發生當時
      之行進方向交通號誌明確表示係3個燈號，先後2次繪製現
      場圖亦同，該號誌燈即非指示被告行進之方向，而係指示
      原告行進之方向，此亦核與原告堅稱其初係臨停紅燈、嗣
      轉綠燈直行，並無闖越紅燈乙節相吻，亦核與證人甲○○
      所證上情相符，是證人吳德壽證述事發時被告行進方向為
      綠燈云云，顯係迴護被告之詞，不足採信。被告上開所辯
      亦無可憑採。且據上開報告書所載：當中正路北往南方向
      左轉箭頭綠燈及紅燈亮時，中正路247巷西往東方向同時
      亮綠燈等情以觀，事發時被告行進直行方向應為紅燈，原
      告主張係被告闖越紅燈致碰撞肇事乙節，堪可採信。
（四）按汽車行駛時，駕駛人應注意車前狀況，並隨時採取必要
      之安全措施；且汽車行駛至交岔路口時，其行進轉彎應遵
      守燈光號誌之指示，道路交通安全規則第94條第3項、第
      102條第1項第1款分別定有明文。依卷附肇事現場圖所載
      ，原告當時業已由中正路247巷口綠燈直行，且已穿越中
      正路，適為行進中正路由北往南內側快車道、闖越紅燈且
      未注意車前狀況之被告所撞及，此由原告所騎乘之機車倒
      地之刮地痕係在中正路247巷正前方與中正路由北往南之
      內側車道，查亦相符。再者，原告主張其行進之中正路
      247巷口有圍牆，既為被告所不爭執（見本院95年8月14日
      言詞辯論筆錄），則被告駕駛自小客車，行經該247巷路
      口時，自應注意車前狀況。被告既闖越紅燈行駛，且駕車
      行經交岔路口，未注意車前狀況，而依當時天候晴、日間
      自然光線、柏油路面乾燥、無障礙物、視距良好，並無不
      能注意之情事，業經本院依職權向臺中縣警察局調閱之道
      路交通事故調查報告表影本附卷可憑，是兩車碰撞肇事，
      原告因而倒地受重傷，被告顯有過失堪可認定。且被告因
      本件過失傷害案件，業經臺灣高等法院臺中分院94年度交
      上易字第1499號刑事判決被告過失傷害人致重傷，處有期
      徒刑6月確定在案，亦有前開判決附卷可佐，並經本院調
      閱相關案卷查閱無誤。綜上，原告因本件車禍受有重傷，
      被告前開過失行為與原告所受之重傷害間，具有相當因果
      關係，足堪認定，被告自應對原告負侵權行為損害賠償責
      任。
二、按因汽車、機車或其他非依軌道行駛之動力車輛，在使用中
    加損害於他人者，駕駛人應賠償因此所生之損害；不法侵害
    他人之身體或健康者，對於被害人因此增加生活上之需要時
    ，應負損害賠償責任；不法侵害他人之身體、健康者，被害
    人雖非財產上之損害，亦得請求賠償相當之金額。民法第
    191條之2前段、第193條第1項及第195條第1項前段分別定有
    明文。被告因上開過失行為致原告受有重傷害，自屬因過失
    行為而不法侵害原告之身體、健康，應負侵權行為損害賠償
    責任。茲就原告賠償請求之項目及金額，分別審酌如下：
（一）看護費用部分：
      原告因被告之侵權行為造成第一腰椎爆裂性骨折、併脊髓
      神經傷害、左股骨幹粉碎性骨折、左脛骨平台骨折、左下
      腿、左踝壓砸等傷害，嗣經醫生認定原告兩側下肢癱瘓，
      此有診斷證明書影本3紙附卷可憑。原告因下半身癱瘓，
      需由他人操控輪椅代步，且大小便及沐浴更衣此後完全無
      法自理，需仰賴他人全天候長期照護，是原告家屬僱請外
      籍看護工照護原告，此增加看護工支出費用，核屬必要，
      亦為增加原告生活上需要之損害，自應由被告負損害賠償
      責任。又依內政部統計處93年國人平均餘命表，女性平均
      餘命為79.42歲，原告係31年3月25日出生，自原告車禍當
      時之年齡62歲算至79.42歲，餘命還有17.42年，惟原告表
      示願以平均餘命17年計算；又依行政院勞委會所公佈勞工
      最低工資標準計算，每月基本薪資為15,840元，加計外勞
      週休加班供食宿3,360元，合計每月19,200元，其計算尚
      屬合理。又按依民法第193條第1項規定，命加害人一次支
      付賠償總額，以填補被害人所受喪失或減少勞動能力之損
      害，應先認定被害人因喪失或減少勞動能力而不能陸續取
      得之金額，依其日後本可陸續取得之時期，各照霍夫曼式
      計算法，扣除依法定利率計算之中間利息，再以各時期之
      總數為加害人一次所應支付之賠償總額，始為允當，最高
      法院22年上字第353號判例可資參照。此種未到期中間利
      息之抵扣方法，對所有損害賠償，均有適用。綜上，本件
      原告增加生活上所需支出費用，依霍夫曼公式扣除期前利
      息後，所得向被告請求之金額為2,888,385元【計算式：
      19200 ×12×12.536392（此為應受扶養17年之霍夫曼係
      數)=2, 888,385，元以下四捨五入】，原告請求在此範圍
      內，為屬有據；逾此以外之請求，則非可採，應予駁回。
（二）精神慰撫金部分：查原告因本件車禍事故，受有上述重傷
      害，自此下半身癱瘓，生活無法自理，連累家人為其奔波
      煩憂，其精神上受有痛苦，當屬顯然，本院斟酌原告所受
      重傷害之程度，精神所受痛苦情形、兩造之身分、地位、
      經濟能力等一切情狀，認原告請求賠償精神慰撫金應以
      500,000元為適當，在此範圍內之請求為有理由，逾此部
      分之請求即屬無據，應予駁回。
（三）綜上，原告因本件車禍所受之損害，連同精神慰撫金在內
      ，合計為3,388,385元（0000000+500000=0000000）。從
      而，本件原告依侵權行為損害賠償請求權，請求被告給付
      3,388,385元，及自起訴狀繕本送達被告之翌日即94年9月
      7 日起至清償日止，按年息5%計算之利息部分，為有理由
      ，應予准許。逾此範圍之請求，於法無據，應予駁回。
伍、兩造均陳明願供擔保，聲請宣告假執行或免為假執行。關於
    原告勝訴部分，經核均無不合，爰各酌定相當之擔保金額，
    併准許之。至原告敗訴部分，其假執行之聲請，已失所依據
    ，併予駁回。
陸、本件事證已臻明確，兩造其餘攻擊防禦方法與舉證，經審酌
    後核與判決結果無影響，爰不逐一論述，附此敘明。
柒、訴訟費用負擔之依據：民事訴訟法第79條。
中    華    民    國    95    年    8     月    31    日
                  民事第一庭  法  官  張惠立
正本係照原本作成。
如對本判決上訴，須於判決送達後20日日向本院提出上訴狀。
中    華    民    國    95    年    8     月    31    日
                                書記官


司法院資訊處製作；財團法人民間司法改革基金會備份。
